【裁判字號】    99,交抗,596
【裁判日期】    990206
【裁判案由】    違反道路交通管理處罰條例
【裁判全文】
臺灣高等法院交通事件裁定             99年度交抗字第596號
抗  告  人
即受處分人  甲○○
上列抗告人即受處分人因違反道路交通管理處罰條例案件，不服
臺灣桃園地方法院，中華民國98年12月31日所為裁定（98年度交
聲字第1663號），提起抗告，本院裁定如下：
    主  文
原裁定撤銷，發回臺灣桃園地方法院。
    理  由
一、抗告意旨略以：(一)、受處分人甲○○於民國97年12月11日15
    時50分許，駕駛5069-EP號自用小客車，行經劃設有行人穿
    越道之桃園縣蘆竹鄉○○路○段100號前，欲通過「行人穿越
    道」時，所見為被害人余懿峰與同學靜止、站立於路邊 (尚
    未進入「行人穿越道」)，迨受處分人駕車通過「行人穿越
    道」時，被害人余懿峰突與同學二人手牽手、並口喊「預備
    起」，雙雙牽手、一前一後，起步往「行人穿越道」奔跑，
    致被害人余懿峰身軀瞬間、率先碰觸到受處分人所駕車輛之
    「後車門中段」部位後，倒地受傷（另位牽手在後之同學身
    體則未觸碰到受處分人汽車），可知受處分人駕車通過該路
    段時，並不明瞭被害人余懿峰是否要進入「行人穿越道」，
    本件事故受處分人事前無法預判且不易避免。(二)、原裁定所
    認定之事實，與車禍現場之真實情狀不符，且原裁定認受處
    分人於上開時、地，有「駕駛汽車行經行人穿越道有行人穿
    越時，不暫停讓行人先行通過」之違規行為，裁處罰鍰之上
    限新臺幣3600元，意涵受處分人之違規情節重大，亦難昭折
    服，原裁定認事用法，不無違誤，爰依法提起抗告等語。
二、原裁定意旨略以：(一)、原處分意旨略以：異議人即受處分人
    甲○○於上開時、地駕駛自用小客車行經桃園縣蘆竹鄉○○
    路○段100號錦興國小前時，碰撞余懿峰致受傷，為桃園縣政
    府警察局交通警察隊警員當場舉發其有「一、駕駛汽車行經
    行人穿越道有行人穿越時，不暫停讓行人先行通過。二、違
    反道路交通安全規則肇事致人受傷」之違規行為，嗣經原處
    分機關於98年7月1日以桃監裁罰字第裁52-DP0000000號裁決
    書，依道路交通管理處罰條例第44條第2項、第61條第3項規
    定，裁處受處分人罰鍰3600元，並記違規點數3點。(二)、異
    議人對於上開違規事實，業已坦認在卷，且有道路交通事故
    現場圖、道路交通事故調查報告表2紙，現場照片5張、敏盛
    綜合醫院診斷證明書、桃園縣政府警察局桃警局交字第DP00
    00000號「道路交通管理事件通知單」影本、交通部公路總
    局新竹區監理所桃園監理站違反道路交通管理事件桃監裁罰
    字第裁52-DP0000000號裁決書影本各1紙附卷可稽。(三)、異
    議人雖否認有何不禮讓行人之違規行為，辯稱係行人余懿峰
    在穿越斑馬線時與同學嬉戲並突然奔跑，致異議人閃避不及
    ，才會碰撞異議人所駕駛車輛右後車門而受傷云云。惟查，
    關於本件之肇事經過，業據證人即被害人余懿峰於警詢時證
    稱：當時伊由錦興國小大門往對向行走，走到行人穿越道約
    第3格時，有一輛5069-EP之自小客車，沿南竹路往大竹方向
    行駛，因為對方車速很快，伊被他車輛右後車門撞上，發生
    交通事故。當時行人專用號誌是閃紅燈狀態，伊有行走於斑
    馬線上。伊當時與同學跑步欲過馬路等語綦詳。又被害人余
    懿峰經本件車禍受有左側脛骨腓骨骨折之傷害，有上開敏盛
    綜合醫院診斷證明書可參，顯見被害人余懿峰因本件車禍受
    傷非輕，參諸被害人余懿峰為89年次之兒童，其奔跑速度亦
    非極快，倘非異議人之車輛於案發當時亦有一定之車速，縱
    被害人余懿峰因奔跑而自行撞上異議人車輛，亦不致受有如
    此嚴重之傷害，是堪認異議人於行經行人穿越道之際，並無
    任何減速暫停禮讓行人通過之行為。又按道路交通管理處罰
    條例第44條第2項之規範目的，係要汽車駕駛人將汽車停在
    行人穿越道前等候，禮讓行人優先通過，使行人行走人行穿
    越道，穿越馬路時，不必顧慮會有汽車通行，對行人之人身
    造成危險，而非僅在於保障行人的通行權利。是以，倘駕駛
    人於行經行人穿越道時，有行人正在穿越，汽車駕駛人即應
    暫停禮讓行人通過。又依卷附道路交通事故調查報告表（一
    ）所示，當時天候晴、日間自然光線、路面乾燥、無缺陷、
    無障礙物、視距良好等情，異議人即無未見被害人余懿峰與
    其同學欲通過行人穿越道之可能，故異議人有駕駛汽車行經
    行人穿越道有行人穿越時，不暫停讓行人先行通過之違規行
    為甚明。縱使被害人余懿峰係以奔跑方式通過行人穿越道，
    亦不能免除異議人有遵守上開規定之義務，自不能執為免罰
    之理由，故異議人上開所辯，顯非可採。從而本件異議人上
    開違規行為明確，自應依法裁罰。而認為異議人之異議並無
    理由，而予以駁回。
三、經查：原裁定以抗告人即受處分人於上開時地駕駛自用小客
    車，行經劃設有行人穿越道之錦興國小前，有行人穿越時，
    不暫停讓行人先行通過，因而肇事致人受傷之違規行為，且
    參酌相對人余懿峰警詢時證言、道路交通事故調查報告表、
    敏盛綜合醫院診斷證明書等，以本件聲明異議無理由，予以
    駁回，固非無見。惟查：抗告人於最初警詢中即否認有何違
    規行為，陳稱：係有2名小朋友手牽手突然由錦興國小大門
    往對向馬路奔跑，我閃避不及才於路口發生車通事故等語；
    及余懿峰於警詢中亦陳稱：「我當時和我同學跑步欲過馬路
    」；另參酌卷附抗告人車輛之毀損照片（原審卷第24、25頁
    ），抗告人車輛係位於右側後車門處有碰撞之毀損痕跡，則
    是否確如抗告人所稱係相對人忽然衝出來撞到其車門，非無
    疑義，且在此情狀下，抗告人是否猶能及時禮讓穿越馬路之
    行人，非無審酌餘地。原審未經傳訊抗告人即異議人及相關
    當事人，逕以卷附書面資料推認抗告人有本件違規而駁回其
    異議，尚屬率斷，抗告人據此提起抗告指摘原裁定不當，為
    有理由，本院爰將原裁定撤銷，發回原法院，再為詳查後，
    妥適裁定。
據上論結，應依道路交通案件處理辦法第26條，刑事訴訟法第41
2條，裁定如主文。
中    華    民    國    99    年    2     月    6     日
                  刑事第四庭審判長法  官  陳筱珮
                                  法  官  邱滋杉
                                  法  官  孫惠琳
以上正本證明與原本無異。
不得再抗告。
                                  書記官  劉有志
中    華    民    國    99    年    2     月    6     日


司法院資訊處製作；財團法人民間司法改革基金會備份。
